---
title: "Rozdział 5 - Analiza składowych głównych PCA - ćwiczenia"
output:
  word_document: default
  html_document:
    df_print: paged
  pdf_document: default
---

```{r setup, include=FALSE}
knitr::opts_chunk$set(echo = TRUE)
```

## Analiza składowych głównych PCA danych _USArrests_

1. Wczytanie i transformacja danych _USArrests_.

```{r Wczytanie i transformacja danych}

rm(list=ls())
library(dplyr)
library(tidyr)
Dane<-USArrests
colnames(Dane)<-c("Morderstwa","Zabójstwa","Populacja miejska[%]","Gwałty")
Dane<-Dane[,c(1,2,4,3)]
Dane %>% head() 
```
2. Wstępna analiza
```{r Wstępna analiza}
library(knitr)
kable(apply(Dane,2,function(x) c(summary(x),Sd=sd(x),Var=var(x))),digits = 2)
kable(cor(Dane),digits = 2)

```

Zmienna ___Zabójstwa___ ma najwieksza wariancję ale nie jest to powód, dla którego należy wykonać normalizację. Powodem tym jest zmienna ___Populacja miejska[%]___ wyskalowana w innych jednostkach niż pozostałe zmienne, ktore określają ilość osób aresztowanych na 100tyś. mieszkańców. Normalizacja może być przeprowadzona podczas wywołania funkcji do analizy czynników głównych.

2. Analiza  PCA
```{r Analiza PCA}

library(devtools)
library(tibble)
install_github("vqv/ggbiplot")

PCA_model <- prcomp(Dane,scale. = T,center = T)
summary(PCA_model)
screeplot(PCA_model,type="lines")
PCA_model
cat("Średnie dla zmiennych przed normalizacją",PCA_model$center)
cat("Odchylania std dla zmiennych przed normalizacją",PCA_model$scale)
PCA_model$x %>% data.frame() %>% rownames_to_column() %>% head()
library(ggbiplot)
Dane.pop<-as.factor(ifelse(Dane$`Populacja miejska[%]`>60,"Powyżej 60%","Poniżej 60%"))
ggbiplot(PCA_model,ellipse = TRUE, circle = TRUE,labels=rownames(Dane),groups = Dane.pop) + theme(legend.position = "top")

```

Z wykresu osypiska wynika, że zmienne mozną rzutować na dwie płaszczyzny - składową PC1 i PC2. Pierwsza z nich jest najbardziej skorelowana z wszystkimi rodzajami przestępstw (odwrotnie proporcjonalna), a druga opisuje stopień urbanizacji stanu. Zależy od procent populacji stanu zamiaszkałej w obszarach miejskich (odwrotnie proporcjonalna).

## Ćwiczenia

a)	Porównać dla prezentowanych danych wyniki PCA bez normalizacji,
b)  Wykonać PCA dla danych ___mtcars___

