---
title: "Rozdział 6 - Regresja liniowa i wieloraka - ćwiczenia"
output:
  word_document: default
  html_document:
    df_print: paged
  pdf_document: default
---

```{r setup, include=FALSE}
knitr::opts_chunk$set(echo = TRUE)
```
## Regresja dla danych ilościowych
1. Wczytanie i przygotowanie danych oraz zamiana na system metryczny

```{r Wczytanie i przygotowanie danych - zamiana na system metryczny}

rm(list=ls())                               #usuwanie danych
library(dplyr)
Dane<-trees
Dane<-Dane %>% transmute('Średnica'=Girth*2.54,
                 'Wysokość'=Height*2.54*12/100,'Objętość'=Volume*(2.54*12/100)^3)
```
2. Wyznaczanie modelu regresji liniowej i jego optymalizacja

```{r Wyznaczanie modelu regresji liniowej i jego optymalizacja}

model<-lm(data = Dane,formula = Objętość~.) #regresja z uwzględnieniem wszystkich kolumn
summary(model)                              #parametry modelu regresji
anova(model)                                #analiza dokładności modelu (ANOVA)
print(RMSE<-sqrt(mean((Dane$Objętość-model$fitted.values)^2))) #średni bład kwadratow

step(model,direction = "both")              #metoda krokowa optymalizajci modelu
```
  Tutaj warto zinterpretować współczynniki modelu oraz te, które określają jego dokładność. Prawdopodobieństwo ___p-value___ testu ___ANOVA___ jest mniejsze od 0,05, czyli odrzucamy hipotezę o nieistotności wszystkich parametrów modelu. Jest co najmniej jeden czynnik, który tłumaczy zmiany zmiennej objaśnianej, czyli dalsza analiz ma sens. ___Adjusted R-squared___ - skorygowany współczynnik determinacji jest na bardzo wysokim poziomie (prawie 95% zmienności danych da się wyjaśnić za pomocą modelu). Z testu T prawdopodobieństwo ___p-value___ dla każdego wyznaczonego parametru modelu jest mniejsze od 0,05, czyli każdy parametr jest istotny statystycznie, choć wymiar wysokość jest obarczona większym błędem. Przyrost o 1 cm średnicy to zwiększenie objętości średnio o 0,052 m3, a zmiana wysokości o 1 m to przyrost objętości o 0,032 m3.

3.Wizualizacja modelu regresji

```{r Wizualizacja modelu regresji}

library(ggplot2)
rownanie<-paste("y=Średnica*",round(model$coefficients[[2]],3),"+Wysokość*",
  round(model$coefficients[[3]],3),"+(" ,round(model$coefficients[[1]],3),")",sep = "")
#punkty na wykresie to Dane oryginalne,czerwona linia to Dane z modelu
#słupki błedów to 95% przedział istotności
ggplot(Dane,aes(y=Objętość,x=1:length(Dane[,1])))+geom_point()+
  xlab("")+geom_errorbar(ymin=predict(model,Dane,interval="confidence")[,2],
                         ymax=predict(model,Dane,interval="confidence")[,3],col="green")+
  geom_line(aes(y=model$fitted.values,color="red"))+
  ggtitle(label="Regresja liniowa",subtitle=rownanie)+
  theme(plot.title = element_text(hjust = 0.5),plot.subtitle = element_text(hjust = 0.5))+
  theme(legend.position = "")

```
4. Prognoza dla nowych danych

```{r Prognoza dla nowych danych}

predict(model,newdata = (data.frame(Wysokość=50,Średnica=25)),interval = "confidence")

```


## Analiza statystyczna opisowa pliku _03 - analiza płac.csv_

1. Wczytanie i transformacja pliku csv _03 - analiza płac.csv_.

```{r Wczytanie pliku}

rm(list=ls())
Dane<-read.table("./Dane/03 - analiza płac.csv",header = T,
                 dec=",",sep = ";",encoding = "UTF-8")
colnames(Dane)[1]<-"Płeć"
colnames(Dane)[5]<-"Płaca"
Dane<-Dane[complete.cases(Dane),]   #Wyrzucenie z danych niepełnych obserwacji NA

```

2. Wyznaczenie modelu

```{r Wyznaczenie modelu}

model<-lm(data=Dane,formula=Płaca~.)
summary(model)
```
  Prawdopodobieństwo ___p-value___ testu ___ANOVA___ jest mniejsze od 0,05, czyli dalsza analiza ma sens. ___Adjusted R-squared___ - skorygowany współczynnik determinacji jest na bardzo niskim poziomie (prawie 30%), to znaczy, że nie jest to dokładny model. Z testu T prawdopodobieństwo ___p-value___ dla każdego wyznaczonego parametru modelu jest mniejsze od 0,05, czyli każdy parametr jest istotny statystycznie. W prezentowanym modelu dla czynnika płeć, odniesieniem są kobiety. Parametr ___PłećMężczyzna___ można zinterpretować jako kwotę płacy (171,5) o jaką mężczyźni średnio dostają więcej. Dla wykształcenia poziom edukacji w szkole podstawowej to czynnik referencyjny, czyli np. dla kategorii ___WykształcenieWyższe___ osoby zarabiają średnio o 565,2 więcej.

3. Zmiana czynnika odniesienia 

```{r Zmiana czynnika odniesienia }

contrasts(Dane$Płeć) #wyświetlenie wartośći całkowitych przyporzadkowanych do czynników
Dane$Płeć<-relevel(Dane$Płeć,ref="Mężczyzna") #zmiana czynnika względem, 
Dane$Wykształcenie<-relevel(Dane$Wykształcenie,ref="Wyższe") #którego bedzie zbudowany model 

model<-lm(data=Dane,formula=Płaca~.)
summary(model)
anova(model)
print(RMSE<-sqrt(mean((Dane$Płaca-model$fitted.values)^2)))
```

4. Prognoza dla nowych danych 
```{r Prognoza}

nowe_Dane<-data.frame(Płeć=c("Kobieta","Mężczyzna"),Wykształcenie=c("Wyższe","Wyższe"),
                      Wiek=c(65,65),Staż.pracy=c(30,30))
print(prognoza<-predict(model,newdata = nowe_Dane,interval = "confidence"))
diff(prognoza)                              #różnica między wierszami
summary(model)$coefficients                 #czyli współczynnik PłećKobieta to różnica
```
## Ćwiczenia
a) Sprawdzić, jak i czy skala nasilenia choroby jest zależna od pozostałych czynników (plik "05 - choroba.csv")
b) Zbadać, od czego zależy nadciśnienie i w jakim stopniu te czynniki wpływają na na podwyższenie ciśnienia,
a) Sprawdzić, jak nakłady środków na reklamę (radio, tv, prasa) wpływa na sprzedaż (plik "07 - reklama.csv")