---
title: "Rozdział 8	Współpraca R z bazami danych  - ćwiczenia"
output:
  word_document: default
  html_document:
    df_print: paged
  pdf_document: default
---

```{r setup, include=FALSE}
knitr::opts_chunk$set(echo = TRUE)
```
1. Połaczenie z bazą danych MS Access przez pakiet DBI

```{r Połaczenie z bazą danych MS Access przez pakiet DBI}

rm(list=ls())                 #usuwanie danych
library(dplyr)
library(DBI)
library(knitr)
polaczenie <- dbConnect(odbc::odbc(), .connection_string = "Driver={Microsoft Access Driver (*.mdb, *.accdb)};Dbq=C:/OneDrive/OneDrive - Norbert Mielczarek/Projekty/Altkom/R - Analiza, przetwarzanie i wizualizacja danych/Skrypty R/Dane/09 - hurtownia.accdb", timeout = 10,encoding="CP1250")
dbListTables(polaczenie) %>% as.data.frame() %>% rename(.,Tabele=.) %>% 
  filter(grepl("MSys",Tabele)==F) %>% kable()
kwerenda<-"SELECT TOP 3 * FROM tblKlienci"
Dane<-dbGetQuery(polaczenie,kwerenda) %>% kable()
dbListFields(polaczenie,"tblKlienci") %>% as.data.frame() %>% rename(.,Pole=.) %>% 
  kable()
dbDisconnect(polaczenie)

``````
2. Połączenie z bazą danych MS Access przez pakiet RODBC

```{r Połaczenie z bazą danych MS Access przez pakiet RODBC}

rm(list=ls())               #usuwanie danych
library(RODBC)
library(dplyr)
#działa w wersji sesji R 32-bitowej
polaczenie <- odbcConnectAccess2007("./Dane/09 - hurtownia.accdb")
sqlTables(polaczenie) %>% filter(grepl("MSys",TABLE_NAME)==F) %>% kable()
kwerenda<-"SELECT TOP 3 * FROM tblKlienci"
Dane<-sqlQuery(polaczenie,kwerenda,max=0,stringsAsFactors=F) 
head(Dane) %>% kable()
close(polaczenie)

``````
3. Test szybkości

```{r Test szybkości}
rm(list=ls())               #usuwanie danych
library(nycflights13)
#działa w wersji sesji R 32-bitowej
polaczenie <- odbcConnectAccess2007("C:/OneDrive/hurtownia2.accdb")
Stat<-summary(system.time(
  sqlSave(polaczenie, flights[,-19], tablename = "loty",
          append=FALSE,rownames = FALSE)))
Stat<-rbind(Stat,summary(system.time(
  Dane<-sqlQuery(polaczenie,"SELECT * FROM loty"))))
sqlDrop(polaczenie,"loty")
close(polaczenie)

polaczenie <- dbConnect(odbc::odbc(), .connection_string = "Driver={Microsoft Access Driver (*.mdb, *.accdb)};Dbq=C:/OneDrive/hurtownia2.accdb")
Stat<-rbind(Stat,summary(system.time(
  dbWriteTable(polaczenie, "loty", flights[,-19],batch_row=1,overwrite=T))))
Stat<-rbind(Stat,summary(system.time(
  Dane<-dbGetQuery(polaczenie,"SELECT * FROM loty"))))
dbSendQuery(polaczenie,"DROP TABLE loty")
dbDisconnect(polaczenie)

rownames(Stat)<-c("RODBC-zapis","RODBC-odczyt","DBI-zapis","DBI-odczyt")
kable(Stat)

``````


# Ćwiczenia
a) Podłącz się do dowolnego serwera (MS SQLServer,Oracle...) i wykonaj test szybkości zapisu i odczytu porównując opisane biblioteki,
b) Wyślij na serwer wszystkie tabele bazy danych ___09 - hurtownia.accdb___,
c) Wykonaj analizę i wizualizację danych wysłanych na serwer związanych z obrotami klientów,

