---
title: "Rozdział 6 Prognozowanie szeregów czasowych - ćwiczenia"
output:
  word_document: default
  html_document:
    df_print: paged
  pdf_document: default
---

```{r setup, include=FALSE}
knitr::opts_chunk$set(echo = TRUE)
```

1. Wczytanie i transformacja danych

```{r Wczytanie i transformacja danych}

library(forecast)
library(dplyr)
rm(list=ls())                               #usuwanie danych
Dane<-read.table("./Dane/08 - temperatura.csv",h=T,sep=",")
szereg<-Dane %>% filter(Source=="GISTEMP") %>% select(Data=Date,Temp=Mean) %>% 
  arrange(Data)
szereg<-ts(szereg$Temp,start=1880,frequency = 12)

```

GISTEMP to indeks __Global Surface Temperature__ opublikowany przed __NASA Goddard Institute for Space Studies (GISS)__, w którym dane to odchylenie między średnią temperaturą powierzchni Ziemii oraz średnią z temperatur odnotowanych między rokiem 1951 i 1980.

2. Budowanie modeli prognostycznych

```{r Budowanie modeli prognostycznych}
szeregUcz<-ts(szereg[-((length(szereg)-23):length(szereg))],
              start=1880,frequency = 12)
szeregTest<-ts(szereg[((length(szereg)-23):length(szereg))],
              start=2015,frequency = 12)
mNaiwny<-snaive(szeregUcz)
mWinterADD<-hw(szeregUcz,seasonal = "additive")
#mWinterMUL<-hw(szeregUcz,seasonal = "multiplicative") #nie działa dla tych danych
mDekomp<-stlm(szeregUcz)
mArima<-auto.arima(szeregUcz)
mTBATS<-tbats(szeregUcz)
mNeuron<-nnetar(szeregUcz,size=24)

```

3. Tabela błędów

```{r Tabela błędów}

ERRORS<-accuracy(forecast(mNaiwny,h=24),szeregTest[1:24])["Test set",]
ERRORS<-rbind(ERRORS,
              accuracy(forecast(mWinterADD,h=24),szeregTest[1:24])["Test set",])
ERRORS<-rbind(ERRORS,
              accuracy(forecast(mDekomp,h=24),szeregTest[1:24])["Test set",])
ERRORS<-rbind(ERRORS,
              accuracy(forecast(mArima,h=24),szeregTest[1:24])["Test set",])
ERRORS<-rbind(ERRORS,
              accuracy(forecast(mTBATS,h=24),szeregTest[1:24])["Test set",])
ERRORS<-rbind(ERRORS,
              accuracy(forecast(mNeuron,h=24),szeregTest[1:24])["Test set",])
rownames(ERRORS)<-c("Naiwna z sezon","Winters Add","Dekompozycja",
                    "ARIMA","TBATS","Sieć neuronowa")
ERRORS<-data.frame(ERRORS)
library(knitr)
kable(ERRORS,digits=4)

```

4.  Wizualizacja modelu

```{r Wizualizacja modelu}

library(ggplot2)
ggseasonplot(szereg,year.labels=TRUE, year.labels.left=TRUE)
ggmonthplot(szereg)
autoplot(szereg) +
  autolayer(forecast(mNaiwny,h=24),series="Naiwny z sezon", PI=FALSE) +
  autolayer(forecast(mWinterADD,h=24),series="Winters Add", PI=FALSE) +
  autolayer(forecast(mDekomp,h=24),series="Dekompozycja", PI=FALSE) +
  autolayer(forecast(mArima,h=24),series="ARIMA", PI=FALSE) +
  autolayer(forecast(mTBATS,h=24),series="TBATS", PI=FALSE) +
  autolayer(forecast(mNeuron,h=24),series="Sieć neuron.", PI=FALSE) +
  ggtitle("GISTEMP") +
  coord_cartesian(xlim=c(2005,2018),ylim=c(0.3,1.3))+
  xlab("Rok") +ylab("Odchylenie temp.")+
  guides(colour=guide_legend(title="Prognoza"))


autoplot(szereg)+autolayer(mNeuron$fitted,series="Sieć neuron")+
  xlab("Rok") +ylab("Odchylenie temp.")+
  coord_cartesian(xlim=c(2005,2018),ylim=c(0.3,1.3))+
  guides(colour=guide_legend(title="Metoda"))+theme(legend.position = "top")

```

5. Wizualizacja błedów

```{r Wizualizacja błedów}

ggplot(ERRORS,aes(y=RMSE,x=rownames(ERRORS),fill=RMSE>min(RMSE)))+
  geom_bar(stat = "identity")+
  geom_text(aes(label=round(RMSE,2)),position=position_fill(vjust=0))+
  theme(legend.position = "off")+xlab("Metoda") +ylab("RMSE [stopnie C]")
ggplot(ERRORS,aes(y=MAPE,x=rownames(ERRORS),fill=MAPE>min(MAPE)))+
  geom_bar(stat = "identity")+
  theme(legend.position = "off")+xlab("Metoda") +ylab("MAPE [%]")+
  geom_text(aes(label=round(MAPE,2)),position=position_fill(vjust=2))

```
# Ćwiczenia
a) Wykonaj prognozowanie temperatury bazując na poprzednim ćwiczeniu ogranicając dane, na których model się uczy do ostatnich 10 lat,
b) Wykonaj prognozowanie przewiezionych pasażerów linii lotniczych - zestaw __AirPassengers__,
c) Wykonaj prognozowanie plam na Słońcu - zestaw __sunspots.month__,

