---
title: "Rozdział 2 - ćwiczenia"
output:
  html_document:
    df_print: paged
  word_document: default
---

```{r setup, include=FALSE}
knitr::opts_chunk$set(echo = TRUE)
```

## Ćwiczenia

1. Wczytaj plik _01 - adult.data_ oraz z pliku _01 - adult.names_ pobierz nazwy kolumn i przypisz do wiersza nagłówkowego. Wybierz nazwy dla każdej kolumny.

```{r Wczytanie pliku}

rm(list=ls())
Dane<-read.table("./Dane/01 - adult.data",
                 stringsAsFactors = T, sep = ",")
Naglowek<-read.table("./Dane/01 - adult.names",
                 stringsAsFactors = F, sep = ":",comment.char = "|")
colnames(Dane)<-rownames(Naglowek)

```

2. Jakie typy danych ma każda kolumna?

3. Zmień odpowiednią kolumnę na _Płeć_ z polskojęzycznymi danymi.

```{r Zamiana nazwy kolumny Płeć}
colnames(Dane)[colnames(Dane)=="sex"]<-"Płeć"
levels(Dane$'Płeć')<-c("Kobieta","Mężczyzna")
```

4. Zmień odpowiednią kolumnę na _Kraj_ i wiersze ze znakiem zapytania na _brak danych_.

```{r Zamiana nazwy kolumny na Kraj}
colnames(Dane)[colnames(Dane)=="native-country"]<-"Kraj"
levels(Dane$Kraj)[levels(Dane$Kraj)==" ?"]<-"brak danych"
```

5. Podaj średni wiek, ilość osób w grupach wynikających z pochodzenia (_Kraj_) i płci.

```{r Podsumowanie po kraju i płci}
tabela1<-aggregate(age~Kraj+`Płeć`,Dane,length)
tabela2<-aggregate(age~Kraj+`Płeć`,Dane,function(x) round(mean(x),2))
tabela<-merge(tabela1,tabela2,by.x=c("Kraj","Płeć"),by.y=c("Kraj","Płeć"))
colnames(tabela)<-c("Kraj","Płeć","Ilość osób","Średni wiek")
tail(tabela,n=8)
```

6. Wynik poprzedniego zadania zapisać w Excelu

```{r Zapis do Excela}
library(writexl)
write_xlsx(tabela,"./Dane/01 - adult - raport.xlsx")
```

7. Oblicz ile osób pracuje więcej niż 40 godzin w tygodniu z podziałem na rasę.

```{r Filtrowanie dla liczby godzin >40}
aggregate(age~race,subset(Dane,Dane$`hours-per-week`>40),length)

```

8. Porównać rodowitych amerykanów z obywatelami USA o korzeniach polskich pod kątem ilości godzin pracy w tygodniu.

9. Zapisz dane w postaci pliku csv o nazwie _02 - dane.csv_.

```{r Zapis csv}
write.csv(Dane,"./Dane/02 - dane.csv")
```

