---
title: "Rozdział 3 - ćwiczenia"
output:
  word_document: default
  html_document:
    df_print: paged
  pdf_document: default
---

```{r setup, include=FALSE}
knitr::opts_chunk$set(echo = TRUE)
```

## Ćwiczenia

1. Wczytaj plik csv _02 - dane.csv_ zapisany w poprzednim rozdziale.

```{r Wczytanie pliku}

rm(list=ls())
Dane<-read.csv("./Dane/02 - dane.csv",
                 stringsAsFactors = T, sep = ",")

```

2. Narysuj wykres kolumnowy ilości osób o poszczególnym pochodzeniu (_Kraj_).

```{r Wykres kolumnowy}
library(ggplot2)
ggplot(Dane,aes(x=trimws(Kraj,"both")=="United-States",
                fill=trimws(Kraj,"both")=="United-States"))+geom_bar()+
  ggtitle("Ilość osób")+xlab("Pochodzenie")+ylab("Liczba")+
  scale_x_discrete(labels = c("Inne","USA"))+
  geom_text(aes(label=..count..),stat="count",vjust=-0.5)+
  theme(legend.position = "off")
```

3. Narysuj wykres kolumnowy procentowy ilości osób o poszczególnym pochodzeniu (_Kraj_) z podziałem na kobiety i męzczyzn.

```{r Wykres kolunowy grupowany}
ggplot(Dane,aes(x=trimws(Kraj,"both")=="United-States",group=Płeć,fill=Płeć))+
  geom_bar(aes(y=..count../sum(..count..)))+
  ggtitle("Ilość osób")+xlab("Pochodzenie")+ylab("Liczba")+
  scale_x_discrete(labels = c("Inne","USA"))+
  geom_text(aes(label = scales::percent(..count../sum(..count..)),y= ..count../sum(..count..) ),stat= "count",position=position_stack(vjust=0.9))+
  scale_y_continuous(labels=scales::percent)+theme(legend.position = "top")
```

4. Narysuj wykres kolumnowy ilości osób o poszczególnym pochodzeniu (_Kraj_) z podziałem na kobiety i męzczyzn i rasy.

```{r Kolumnowy grupowany w podgrupach}
ggplot(Dane,aes(x=trimws(Kraj,"both")=="United-States",group=Płeć,fill=Płeć))+
  geom_bar()+  facet_grid(.~race)+
  ggtitle("Ilość osób")+xlab("Pochodzenie")+ylab("Liczba")+
  scale_x_discrete(labels = c("Inne","USA"))+
  geom_text(aes(label = ..count..),stat="count",
            position=position_stack(vjust=0.9))+
  theme(legend.position = "top")
```

5. Narysuj wykres kołowy ilości osób o poszczególnym pochodzeniu (_Kraj_) z podziałem na kobiety i męzczyzn i rasy

```{r Wykres kołowy w podgrupach}
ggplot(Dane,aes(x=1,fill=Płeć))+
  geom_bar(position="fill")+  
  facet_grid((Kraj==" United-States")~race,
             labeller = labeller(.rows=c("FALSE"="Inne", "TRUE"="USA")))+
    coord_polar("y")+
  ggtitle("Ilość osób")+ylab("Procentowa liczba osób")+
  theme(legend.position = "top")+
  theme(axis.title.y=element_blank(),
        axis.text.y=element_blank(),axis.text.x=element_blank(),
        axis.ticks.y=element_blank())
```

6. Narysuj wykres pudełkowy wieku osób o poszczególnym pochodzeniu (_Kraj_) z podziałem na kobiety i męzczyzn i rasy.

```{r Wykres pudełkowy}
ggplot(Dane,aes(y=age,fill=race))+
  geom_boxplot()+  
  facet_grid(Płeć~(Kraj==" United-States"),
             labeller = labeller(.cols=c("FALSE"="Inne", "TRUE"="USA")))+
  ggtitle("Wykres pudełkowy wieku Amerykanów")+ylab("Wiek osób")+xlab("Kraj")+
  theme(legend.position = "top")+
  theme(axis.text.x=element_blank(),
        axis.ticks.x=element_blank())

```

7. Zapisz poprzedni wykres do pliku jpg.

```{r Zapis do pliku jpg}
ggsave("./Dane/02 - wykres.jpg")
```

