---
title: "Rozdział 5 - Analiza statystyczna - ćwiczenia"
output:
  html_document:
    df_print: paged
  word_document: default
  pdf_document: default
---

```{r setup, include=FALSE}
knitr::opts_chunk$set(echo = TRUE)
```

## Analiza statystyczna opisowa pliku _03 - analiza płac.csv_

1. Wczytanie i transformacja pliku csv _03 - analiza płac.csv_.

```{r Wczytanie pliku}

rm(list=ls())
library(dplyr)
library(tidyr)
Dane<-read.table("./Dane/03 - analiza płac.csv",header = T,
                 dec=",",sep = ";",encoding = "UTF-8")
colnames(Dane)[1]<-"Płeć"
colnames(Dane)[5]<-"Płaca"
tbl_df(head(Dane))

```

2. Statystyka opisowa.

```{r Statystyka opisowa}

Dane %>% group_by(Wykształcenie,Płeć) %>% 
  summarize(
    temp=list(c(Count=n(),
                round(summary(Płaca),2),
                "St dev"=round(sd(Płaca),2)))) %>%  
    unnest_wider(temp)

```

## Weryfikacja hipotez statystycznych pliku _03 - analiza płac.csv_

1. Test na normalność rozkładów płacy dla kobiet i mężczyzn.

```{r Test na normalność rozkładów płacy dla kobiet i mężczyzn}

wynik<-Dane %>% group_by(Płeć) %>% 
  summarize(
    temp=list(c(round(as.numeric(shapiro.test(Płaca)[1:2]),4),
              Rozkład=ifelse(shapiro.test(Płaca)[2]>0.05,"Normalny","Inny")))) %>%  unnest_wider(temp)
colnames(wynik)<-c("Płeć","Statystyka S-W","p-value","Rozkład")
wynik
```
Czyli dalej analizujemy to testami nieparametrycznymi pod kątem tego czynika.

2. Test na równość median dla populacji kobiet i mężczyzn.

```{r Test na równość median dla populacji kobiet i mężczyzn}

data.frame(wilcox.test(Dane$Płaca~Dane$Płeć)[c(1,3)],
           "Mediany"=ifelse(wilcox.test(Dane$Płaca~Dane$Płeć)[3]>0.05,"Równe","Nierówne"))
```
Czyli __płeć__ jest czynnikiem mającym wpływ na pesję dlatego, że __p-value__<0.05. Mediany pensji w populacjach kobiet i mężczyzn nie są sobie równe - różnią się w sposób istotny statystycznie.

3. Test na proporcjonalność rozkładu płeć vs wykształcenie.

```{r Test na proporcjonalność rozkładu płeć vs wykształcenie}

temp<-table(Dane$Wykształcenie,Dane$Płeć) #tabela krzyżowa
chisq.test(temp)
chisq.test(temp)$expected #krzyżowa tabela oczekiwana
chisq.test(temp)$observed #krzyżowa tabela wejściowa
```
Ten test dla zmiennych jakościowych wykazał, że bazując na __p-value__<0.05, proporcjonalność rozkładu cechy wykszałcenie dla kobiet i mężczyzn nie jest taka sama.

4. Test na rówość median dla wielu populacji. 
Czy poziom wykształcenia ma wpływ na pensje?

a) Test na normalność rozkładów płac z podziałem na wykształcenie.

```{r Test na normalność rozkładów płacy z podziałem na wykształcenie}

wynik<-Dane %>% group_by(Wykształcenie) %>% 
  summarize(
    temp=list(c(round(as.numeric(shapiro.test(Płaca)[1:2]),4),
              Rozkład=ifelse(shapiro.test(Płaca)[2]>0.05,"Normalny","Inny")))) %>%  unnest_wider(temp)
colnames(wynik)<-c("Wykształcenie","Statystyka S-W","p-value","Rozkład")
wynik
```
Czyli dalej analizujemy to testami nieparametrycznymi pod kątem tego czynika.

b) Test na rówość median dla wielu populacji.
```{r Test na rówość median dla wielu populacji}

kruskal.test(Dane$Płaca~Dane$Wykształcenie)
pairwise.wilcox.test(Dane$Płaca,Dane$Wykształcenie,p.adj="bonf")
library(ggplot2)
ggplot(Dane,aes(y=Dane$Płaca,x=Dane$Wykształcenie))+geom_boxplot()
```

Nie różnią się tylko populacje wykształcenia na poziomie ___zasadniczym___ z ___podstawowym___ oraz ___średnim___ z ___średnim zawodowym___.

## Estymacja przedziałowa pliku _03 - analiza płac.csv_

Ile wynosi średnia pensja w każdej populacji różnych poziomów wyksztalcenia?

```{r Estymacja przedzialowa pensji}

Dane %>% group_by(Wykształcenie) %>% mutate(Ufność=qt(1-0.05/2,n()-1)*
                  sd(Płaca)/sqrt(n()-1))  %>%
  summarise(Dolna=mean(Płaca)-min(Ufność),Średnia=mean(Płaca),
            Górna=mean(Płaca)+min(Ufność))
```
## Ćwiczenia

a)	Dla zestawu danych 02 - dane.csv (wygenerowanych w poprzednich rozdziałach) wykorzystać znane miary statystyk opisowych do raportu ilości przepracowanych godzin z podziałem na przedziały wie-kowe, wykształcenie, płeć i rasę.
b)	Raport z poprzedniego zadania podeprzeć histogramami i wykresami pudełkowymi,
c)	Dla danych z poprzednich zadań pokazać liczbowo oraz na wykresie, czy jest jakaś zależność między wiekiem a ilością przepracowanych godzin w tygodniu.
d)	Dla danych z poprzedniego zadania wykonać estymację przedziałową średniego wieku kobiet i męż-czyzn dodając także podział na poziom wykształcenia i rasę.
e)	Wczytaj plik 03 - kredyty.xls.
f)	Przekoduj zmienne czynnikowe (Limit_na_karcie, Plec (1 = mężczyzna; 2 = kobieta), Stan_cywilny (1 = w_zwiazku; 2 = kawaler_panna; 3 = inny), Wykształcenie (1 = podstawowe; 2 = wyższe; 3 = śred-nie; 4 = inne), Wiek (podany w latach).
g)	Usuń wartości odstające w każdej grupie (Płeć/Wykształcenie/Stan_cywilny).
h)	Sprawdź, czy dane mają rozkład normalny.
i)	Zbadaj, czy czynniki Płeć/Wykształcenie/Stan_cywilny mają wpływ na limit na karcie,
j)	Jaki ma wpływ usuwanie skośności lub standaryzacja na wnioski z powyższej analizy.

