---
title: "Rozdział 10	Optymalizacja wykorzystania zasóbów komputera - obliczenia równoległe"
output:
  word_document: default
  html_document:
    df_print: paged
  pdf_document: default
---

```{r setup, include=FALSE}
knitr::opts_chunk$set(echo = TRUE)
```
Biblioteka ___parallel___

```{r Sprawdzenie liczby rdzeni}

rm(list=ls())                 #usuwanie danych
library(parallel)
library(knitr)
rdzenie<-detectCores()

```

Na tym komputerze mamy `r rdzenie` rdzeni. Aby sensownie na nim pracować zajmiemy `r rdzenie-1` rdzeni pozostawiając jeden na inne zadania.

```{r Utworzenie klastra}

klaster <- makeCluster(rdzenie-1)

```

Wykorzystując klaster zostanie pokazane rozwiązanie zadania polegającego na dopasowaniu do modelu regresji na zbiorze Anscombe'a (___https://pl.wikipedia.org/wiki/Kwartet_Anscombe%E2%80%99a___), 
Utworzona funkcja ___alm()___, dla każdego wywołania, zbuduje próbę losową z  powtórzeniami i wyznaczy na niej współczynniki dla modelu y3~x3. Następnie użyjemy funkcji ___parLapply()___ aby powtórzyć tę operację 100 000 razy. 

```{r Test bez zrównoleglenia}

N<-100000                   #ilość powtórzeń
alm <- function(i) {
  tmp <- anscombe[sample(nrow(anscombe), replace = T),]
  lm(y3~x3, data=tmp)$coef
}
wynik<-summary(system.time({
  res <- lapply(1:N, alm)
}))
wynik<-as.data.frame(t(wynik))

```

Wynikiem funkcji ___parLapply()___ jest lista z wynikami poszczególnych wywołań funkcji ___alm()___. 

```{r Test ze zrównolegleniem}

w<-summary(system.time({
  res <- parLapply(klaster, 1:N, alm)
}))
wynik<-rbind(wynik,t(w))
rownames(wynik)<-c("1 rdzeń",paste(rdzenie-1,"rdzeni",sep=" "))

kable(wynik)

```

```{r}

```

Funkcja ___parLapply()___ jako wynik zwraca listę wartości. Listę tę można uprościć czasem do wektora czasem do macierzy używając funkcji ___simplify2array()___. Aby nie kłopotać się tym dodatkowym wywołaniem, można zamiast ___parLapply()___ użyć ___parSapply()___.
Po zakończeniu obliczeń równoległych należy pozamykać wiszące i zużywające RAM procesy. Aby zwinąć klaster można wykorzystać funkcję ___stopCluster()___.

```{r Zamknięcie klastrów}

stopCluster(klaster)

```
Jak widać obliczenia z wykorzystaniem `r rdzenie-1` rdzeni znacznie przyspieszyło obliczenia.

# Ćwiczenia
a) Wybierz funkcję, która krótko się liczy (np. model liniowy na 11 wierszach). Wykonaj ją tysiące razy i zobacz jak wygląda czas obliczeń jako funkcja liczby użytych rdzeni.
b) Wybierz funkcję, która długo się liczy (np. model liniowy na tysiącach kolumn). Wykonaj ją kilkadziesiąt razy i zobacz jak wygląda czas obliczeń jako funkcja liczby użytych rdzeni.


